臺灣雲林方法院刑事判決　　　　　　　　　　　　　　九十三年度簡上緝字第二號
　　上　訴　人　臺灣雲林地方法院檢察署檢察官
　　被　　　告　庚○○原名滕.
　　指定辯護人　甲○○律師
右列被告因誣告案件，不服本院斗六簡易庭九十二年度六簡字第一七六號中華民國九
十二年五月八日刑事簡易判決（聲請簡易判決處刑書案號：九十二年度偵字第一０七
二號）提起上訴，並經檢察官當庭擴張事實（九十二年度偵字第九０一號、第二三三
二號），本院管轄第二審之合議庭認應依通常程序審理，逕為第一審判決如左：
    主  文
原判決撤銷。
庚○○連續未指定犯人，而向該管公務員誣告犯罪，累犯，處拘役伍拾玖日，如易科
罰金，以佰元折算壹日。
    事  實
一、庚○○（原名滕台生，九十二年四月二十九日更名）前於民國八十六年間因偽造
    有價證券案件，經臺灣板橋地方法院判處有期徒刑三年二月，並於八十六年八月
    二十二日判決確定，八十六年六月十七日入獄服刑後，假釋出獄，殘刑二年六月
    七日，又於八十七年間因脫逃案件，經臺灣臺南地方法院於八十七年九月二十二
    日判處有期徒刑四月，並於八十七年十月十六日判決確定，二罪接續執行，九十
    年三月十八日甫執行完畢。猶不知警惕，竟基於未指定犯人，而向該管公務員誣
    告犯罪之概括犯意，連續為下列行為：
  (一)九十一年六月二十五日，庚○○因乙○○銀行信用不良無法貸款買車，遂以自己
    名義向雲林縣虎尾鎮「慶龍汽車商行」購買車號Ｐ六－六二四七號之自小客車，
    並向匯通商業銀行股份有限公司彰化分行辦理汽車貸款，同時將該自小客車交予
    乙○○使用。庚○○明知該自小客車並未失竊，竟於九十一年八月一日向雲林縣
    警察局斗六分局斗六派出所受理報案之員警，謊報該自小客車失竊，請警方偵辦
    ，而未指定犯人誣告犯罪。嗣同年八月十二日下午四時三十分許，乙○○與林建
    國二人共乘該車行經台中市○區○○路與南京東路口時，與人發生車禍，為到場
    警員查獲林建國（另為不起訴處分）及上開自小客車，因而查悉上情。
  (二)九十一年七月十八日下午六時三十分許，庚○○與乙○○在雲林縣二崙鄉○○路
    與仁和路口「凱紅ＫＴＶ」消費，因未帶現金給付所消費之款項，遂簽發亞太銀
    行斗六分行付款、帳號00000－00號、票號ＡＢ0000000號、面額
    新台幣（下同）五千元、發票日為九十一年八月八日之支票一紙，交予乙○○轉
    交老闆張本旺，並未遺失。竟承前之犯意，填寫「遺失票據申報書」，於九十一
    年八月一日以該支票於九十一年七月二十日在雲林縣斗六市斗六郵局遺失為由，
    向亞太銀行申報掛失止付，而未指定犯人，誣告他人犯侵占遺失物罪嫌，並轉請
    警察機關究辦。該支票輾轉交予己○○，經己○○屆期提示獲覆該支票因掛失止
    付而遭退票，經雲林縣票據交換所函請警方循線查獲。
  (三)九十一年七月中旬某日下午三時許，庚○○在雲林縣斗六市○○路一六七號，因
    積欠戊○○借款，而簽發付款人為亞太銀行斗六分行、帳號00000－00號
    、票號ＡＢ0000000號、面額四千五百元、發票日為九十一年十月十五日
    之支票一紙，交予戊○○，並未遺失。竟持續前開之犯意，於同前時間，在同一
    份「遺失票據申報書」上，以同前支票之遺失事由，向亞太銀行一同申報掛失止
    付，而未指定犯人，誣告他人犯侵占遺失物罪嫌，並轉請警察機關究辦。該支票
    輾轉交予丁○○，經丁○○屆期提示獲覆該支票業因掛失止付而遭退票，經雲林
    縣票據交換所函請警方，而循線查獲。
二、案經臺灣雲林地方法院檢察署檢察官簽分偵查後聲請簡易判決處刑，及雲林縣警
    察局西螺分局、斗六分局分別報請臺灣雲林地方法院檢察署檢察官偵查後聲請併
    辦，並經到庭檢察官當庭擴張事實。
    理  由
一、訊據被告庚○○對於右揭事實均坦承不諱，核與證人林建國、萬聞慶、歐坤福、
    張本旺、乙○○、己○○、羅重益、王進欽、丁○○、戊○○等人之證述情節大
    致相符，且有卷附之汽車照片二張、車輛竊盜資料個別查詢報表、車籍作業系統
    查詢認可資料、汽車新領牌照登記書、汽車貸款申請書、購車貸款契約、汽車買
    賣合約書、動產擔保交易抵押設定申請書、車輛動產抵押契約書、遺失票據申報
    書（票號0000000－0000000）、掛失止付票據提示人資料查報表
    （提示人：己○○）、雲林縣票據交換所退票理由單（票號0000000）、
    支票正反面（票號0000000）、掛失止付票據提示人資料查報表（提示人
    ：丁○○）、雲林縣票據交換所退票理由單（票號0000000）等物足參，
    被告自白堪認與事實相符，本件事證已臻明確，被告犯行洵堪認定，應依法論科
    。
二、核被告庚○○所為，係犯刑法第一百七十一條第一項之未指定犯人誣告罪。被告
    所為犯罪事實一(二)、(三)之犯行，係填載一份「遺失票據申報書」而為，係一接續
    行為，而與犯罪事實一(一)之犯行，時間緊接，犯罪構成要件相同，顯係基於概括
    犯意反覆為之，應依刑法第五十六條之規定論以連續犯。而被告所為犯罪事實一
    (二)、(三)之犯行，雖未經提起公訴，然與起訴事實有裁判上一罪之連續犯關係，該
    部分既經檢察官到庭擴張，本院自應予以審理。
三、原審判決之論罪科刑固非無見，惟未及審酌被告另犯犯罪事實一(二)、(三)之犯行，
    是有違誤，自應由本院第二審合議庭撤銷改判。被告所為上開連續未指定犯人誣
    告罪，應依刑法第五十六條之規定論以一罪，並依法加重其刑。查被告前於八十
    六年間因偽造有價證券案件，經臺灣板橋地方法院判處有期徒刑三年二月，並於
    八十六年八月二十二日判決確定，八十六年六月十七日入獄服刑後，假釋出獄，
    殘刑二年六月七日，又於八十七年間因脫逃案件，經臺灣臺南地方法院於八十七
    年九月二十二日判處有期徒刑四月，並於八十七年十月十六日判決確定，二罪接
    續執行，九十年三月十八日甫執行完畢，有臺灣雲林地方法院檢察署刑事資料查
    註紀錄表、臺灣雲林地方法院被告院內索引卡紀錄表及臺灣高等法院被告全國前
    案紀錄表各一件在卷可參，其於五年內再犯有期徒刑以上之本罪，為累犯，應依
    法加重其刑，併遞加重之。爰審酌被告之犯罪動機、目的、所造成之損害，及其
    於犯罪後坦承犯行，犯後態度尚佳等一切情狀，量處如主文所示之刑，並諭知易
    科罰金之折算標準示懲。
據上論斷，應依刑事訴訟第四百五十五條之一第三項、第三百六十九條第一項前段、
第三百六十四條、第二百九十九條第一項前段，刑法第五十六條、第一百七十一條第
一項、第四十七條、第四十一條第一項前段，罰金罰鍰提高標準條例第一條前段、第
二條前段，判決如主文。
本案經檢察官丙○○到庭執行職務。
中      華      民      國      九十三      年      十    月    二十六  日
                                         臺灣雲林方法院刑事第四庭
                                         審判長法  官  吳  福  森
                                               法  官  吳  錦  佳
                                               法  官  李  淑  惠
右正本證明與原本無異。
如不服本判決，應於送達後十日內，向本提出上訴狀。（須附繕本）
                                               書記官  徐  基  典
中      華      民      國      九十三      年      十    月    二十六  日
附錄論罪法條
刑法第一百七十一條（未指定犯人誣告罪）
未指定犯人，而向該管公務員誣告犯罪者，處一年以下有期徒刑、拘役或三百元以下
罰金。
未指定犯人，而偽造、變造犯罪證據，或使用偽造、變造之犯罪證據，致開始刑事訴
訟程序者，亦同。
